臺灣板橋地方法院刑事判決　　　　　　　　　　　　　九十三年度訴緝字第八七號
　　公　訴　人　臺灣板橋地方法院檢察署檢察官
　　被　　　告　甲○○
右列被告因偽造文書案件，經檢察官提起公訴（九十二年度偵字第八三二一號），經
本院受命法官行準備程序中，被告為有罪陳述，由本院合議庭裁定由受命法官獨任進
行簡式審判程序，本院判決如左：
    主  文
甲○○連續行使偽造私文書，足以生損害於他人，處有期徒刑參月，如易科罰金，以
參佰元折算壹日。
家福股份有限公司信用卡簽帳單（發卡銀行：國泰銀行；信用卡卡號：000000
0000000000；消費時間：民國九十一年十一月十一日十二時四十八分）商
店存根聯（第一聯）上「乙○○」署押壹枚及持卡人收執聯（第二聯）壹紙均沒收；
家福股份有限公司信用卡簽帳單（發卡銀行：匯豐銀行；信用卡卡號：000000
0000000000；消費時間：民國九十一年十一月十一日十二時五十分）商店
存根聯（第一聯）上「乙○○」署押壹枚及持卡人收執聯（第二聯）壹紙均沒收。
    事  實
一、甲○○與乙○○二人係同事關係，詎甲○○於民國九十一午十一月十一日十一時
    四十分許趁乙○○外出之際，竟拿取乙○○皮包內之國泰銀行信用卡（卡號；0
    000000000000000）、匯豐銀行信用卡（卡號；0000000
    000000000）各乙張。甲○○旋基於意圖為自己不法所有及行使偽造文
    書之概括犯意，持上揭乙○○所有國泰銀行、匯豐銀行信用卡，前往臺北縣三重
    市○○路○段六０九巷十號地下一樓之特約商店家樂福賣場消費，並分別於同日
    十二時四十八分、十二時五十分結帳時，提出前揭信用卡供特約商店之店員辨識
    ，復經店員分別交付一式二聯之簽帳單，甲○○即在第一聯之客戶存查聯上偽造
    持卡人「乙○○」之署押，因該簽帳單第二聯為複寫紙，而同時在該簽帳單第二
    聯複寫持卡人乙○○之署押，以表示持卡人乙○○同意依據信用卡持卡人合約條
    件，按簽帳單之金額付款予發卡銀行，復分別持交該偽造簽帳單予上開特約商店
    之店員收執，而連續行使偽造私文書，其中第二聯之客戶存查聯再由上開商店店
    員交予甲○○收執，致該特約商店店員均不疑有詐，陷於錯誤，而分別允予簽帳
    消費，使財團法人聯合信用卡處理中心（下稱聯合信用卡中心）及各該發卡銀行
    陷於錯誤，以為係持卡人乙○○簽帳消費，而分別代為墊付消費款項新台幣（下
    同）一萬七千五百二十三元及三萬零六百九十一元，甲○○並因此詐得消費之物
    ，足以生損害於乙○○、特約商店確認信用卡持有人之身分及發卡銀行對於信用
    卡管理之正確性。嗣因乙○○於接獲信用卡消費明細後，始發現信用卡遭盜用，
    經乙○○向甲○○查證，而得知上情。
二、案經臺北縣政府警察局樹林分局報告臺灣板橋地方法院檢察署檢察官偵查起訴。
    理  由
一、右揭事實，業據被告甲○○於本院審理時坦承不諱，核與被害人乙○○指訴情節
    相符，且甲○○亦曾向國泰銀行職員林孟宏承認確有盜刷乙○○信用卡之情事，
    有電話通聯錄音譯文一份在卷可憑（偵查卷第二三－二四頁），復有信用卡簽帳
    單商店存根聯影本二紙、帳單查詢表、盜刷明細表各一份附卷可徵，足認被告自
    白應與事實相符，本件事證明確，被告犯行堪予認定。
二、按持信用卡交易，基本上於聯合信用卡中心不依契約給付持卡人所消費之帳款予
    特約商店時，持卡人對於特約商店仍直接負有給付價金義務，從而持信用卡交易
    與通常之買賣，並無差異，僅在價金給付上由發卡銀行經由信用卡中心代為付帳
    ，而發卡銀行經由信用卡中心給付特約商店價金時，則事後之權利關係發生變動
    ，亦即由持卡人對於發卡銀行負擔給付價金債務而已。是持卡人與特約商店間之
    交易，乃係以信任關係為基礎的繼續的信用販賣契約，倘持卡人並無支付價金之
    意思與能力，向特約商店提示信用卡消費，係屬對特約商店店員施行詐欺；次按
    信用卡持卡人至特約商店消費，信用卡磁條於電子授權刷卡機（終端機）刷過後
    ，磁條資料自動送至銀行授權中心，核對資料與密碼無誤後，立即傳回授權碼，
    同時在印表機自動印出交易時間、商店名稱、消費金額、授權碼等資料之簽帳單
    ，即一般所稱「電子授權」，均為一般週知之事實；而行為人不法利用他人信用
    卡至特約商店消費，行為人須提示信用卡，並須在簽帳單上冒用原持卡人名義簽
    名認證，此為信用卡制度中極為重要之一道手續，顯示簽帳單為一權利義務或法
    律關係之證明，冒用他人名義於簽帳單上簽名，即足以表示原持卡人有依簽帳單
    所載內容消費之權利義務關係，此與在事先印妥內容之收據或定型化契約上偽簽
    他人姓名之情形相同，且與刑法第二百十七條第一項單純偽造署押之情形迥然不
    同，自屬刑法第二百十條之私文書，此亦有最高法院九十一年度台上字第二六六
    五號判決可資參照。故核被告甲○○所為，係犯刑法第二百十六條、第二百十條
    之行使偽造私文書罪、第三百三十九條第一項之詐欺取財罪。被告偽造乙○○署
    押之行為，為其偽造私文書之部分行為，而被告偽造簽帳單上之簽名並進而持以
    行使，其偽造私文書之低度行為應為行使偽造私文書之高度行為所吸收，均不另
    為論罪；其先後二次行使偽造私文書與詐欺取財犯行，時間緊接、犯罪構成要件
    相同，顯係基於概括犯意為之，均應依連續犯論以一罪，並依法加重其刑；又上
    揭二罪間，有方法結果之牽連犯關係，應依刑法第五十五條後段規定，從較重之
    連續行使偽造私文書罪處斷。爰審酌被告犯罪之動機、目的、所生危害及犯罪後
    尚知坦承犯行、態度亦屬良好等一切情狀，量處如主文所示之刑，並諭知易科罰
    金之折算標準，以資懲儆。
三、又被告偽造之特約商店信用卡簽帳單第一聯（商店存根聯）二份，業經被告提出
    交與上開特約商店，雖未滅失，但已非其所有，自毋庸宣告沒收，惟其上偽造之
    署押，應依刑法第二百十九條規定宣告沒收。另上開特約商店簽帳單第二聯（持
    卡人收執聯）二份雖未扣案，然無證據證明業已滅失，復為被告所有，供犯罪所
    用之物，爰依刑法第三十八條第一項第二款規定宣告沒收，至簽帳單第二聯其上
    之署押，因簽帳單宣告沒收，不再另為沒收之諭知。
據上論斷，應依刑事訴訟法第二百七十三條之一第一項、第二百九十九條第一項前段
，刑法第五十六條、第二百十六條、二百十條、第三百三十九條第一項、第二百十九
條、第五十五條、第四十一條第一項前段、第三十八條第一項第二款，罰金罰鍰提高
標準條例第一條前段、第二條，判決如主文。
本案經檢察官蘇揚旭到庭執行職務。
中　　　華　　　民　　　國　　九十三　　年　　　六　　　月　　 十七 　　日
                                  臺灣板橋地方法院刑事第十三庭
                                      法  官  徐  子  涵
右正本證明與原本無異。
如不服本判決，應於判決送達後十日內向本院提出上訴狀
                                      書記官  彭  麗  紅
中　　　華　　　民　　　國　　九十三　　年　　　六　　　月　　二十一　　日
附錄論罪法條全文：
中華民國刑法第二百十六條
(行使偽造變造或登載不實之文書罪)
行使第二百十條至第二百十五條之文書者，依偽造、變造文書或登載不實
事項或使登載不實事項之規定處斷。
中華民國刑法第二百十條
(偽造變造私文書罪)
偽造、變造私文書，足以生損害於公眾或他人者，處五年以下有期徒刑。
中華民國刑法第三百三十九條
(普通詐欺罪)
意圖為自己或第三人不法之所有，以詐術使人將本人或第三人之物交付者
，處五年以下有期徒刑、拘役或科或併科一千元以下罰金。
以前項方法得財產上不法之利益或使第三人得之者，亦同。
前二項之未遂犯罰之。
